【裁判字號】    91,交訴,158
【裁判日期】    920227
【裁判案由】    過失致死等
【裁判全文】
臺灣新竹地方法院刑事判決                        九十一年度交訴字第一五八號
    公  訴  人  臺灣新竹地方法院檢察署檢察官
    被      告  丙○○
右列被告因過失致死等案件，經檢察官提起公訴( 九十一年度偵字第五七三七號 )，
本院判決如左：
    主  文
丙○○服用酒類，不能安全駕駛動力交通工具而駕駛，處有期徒刑月，如易科罰金
以參佰元折算壹日；又因過失致人於死，處有期徒刑陸月，如易科罰金，以佰元折
算壹日。應執行有期徒刑捌月，如易科罰金以參佰元折算壹日。緩刑年。
    事  實
一、丙○○明知飲酒後駕車將導致其注意能力減低、反應能力變慢，在此時仍駕車行
    駛於馬路上，隨時有致他人於死、傷之危險，且道路交通安全規則定有於飲酒後
    吐氣所含酒精成份超過每公升○‧二五毫克以上即不得駕車之規定，竟仍於民國
    九十一年十月四日一時三十分許，在新竹市○○路與勝利路口友人劉志偉住處飲
    用白蘭地酒後，稍在其所有車牌號碼二Ｌ〡六八○二號自小客車內休息至同日早
    上五時四十五分許，仍在酒後( 未達心神喪失或精神耗弱之程度 )已達不能安全
    駕駛動力交通工具之狀況下，猶駕駛上開車號二Ｌ〡六八○二號自小客車欲返回
    新竹縣竹東鎮○○里○○鄰○○路十九號其住處，旋於是日早上六時許，由新竹
    市東門圓環轉駛新竹市○○路一一二號「惠民醫院」前時，本應注意汽車應在遵
    行車道內行駛，除準備停車或臨時停車外，不得駛出路面邊線，且應注意車前狀
    況，並隨時採取必要之安全措施，而當時天候既為晴天，且係清晨、路面乾燥、
    無缺陷、無障礙物，視距良好，並無不能注意之情形，竟將上開車號二Ｌ〡六八
    ○二號自小客車駛出路面邊線，且疏於注意車前狀況，迨發現前方適有在「惠民
    醫院」前所設「飛狗」巴士站牌附近等候搭乘「飛狗」巴士前往臺北上班，而站
    立在車道外側之蘇麗卿時，已煞車不及，致蘇麗卿遭丙○○所駕駛上開自小客車
    右前方撞擊並彈撞至該車之右前擋風玻璃後，再往前彈撞至余保琳停放在「惠民
    醫院」騎樓內車號ＪＺ〡五五○六號自小客貨兩用車之左側車門，造成蘇麗卿受
    有左側大量血胸、後腹腔出血併腹腔積血、廣泛性軸突損傷併腦部嚴重水腫、疑
    似頸椎損傷、大腸腸繫膜挫傷、左側尺骨及橈骨骨折、右側大腿撕裂傷等傷害，
    旋經余保琳及惠民醫院人員緊急將蘇麗卿送入惠民醫院並轉送行政院衛生署新竹
    醫院急救，嗣於有偵查犯罪職權之公務員即警員丁○○據報於十月四日早上六時
    三十三分許前往惠民醫院處理本件車禍事故，尚未發覺犯罪人前，丙○○旋向該
    警員丁○○自首承認其肇事，而為員警發現其酒後駕車，經以酒精測定器當場測
    試其呼氣之酒精濃度竟高達每公升零點八八毫克之濃度，而蘇麗卿經送醫急救，
    仍因頭部及胸腹部鈍力損傷，延至當日晚間十時二十七分許不治死亡。
二、案經蘇麗卿之配偶甲○○訴請新竹市警察局第二分局報告臺灣新竹地方法院檢察
    署檢察官相驗後偵查起訴。
    理  由
一、訊據被告丙○○固供承於右揭時地酒後駕車撞擊被害人蘇麗卿後，致被害人死亡
    等事實，惟矢口否認其有過失，辯稱：本件車禍實係被害人突然從新竹市○○路
    一一○巷口走出後，向前跑數步，忽又轉身侵入其所行駛之車道內，其始會撞擊
    到被害人云云，經查：
    (一)被害人蘇麗卿於上開時日遭被告駕車撞擊後，既先彈撞至被告上開車號二Ｌ
        〡六八○二號自小客車之右前擋風玻璃後，再往前彈撞至余保琳停放在「惠
民醫院」騎樓內車號ＪＺ〡五五○六號自小客貨兩用車之左側車門後，倒臥
        在上開自小客貨兩用車車旁之事實，既據被告陳述明確，並經證人即目擊被
        害人當日倒臥在上開自小客貨兩用車車旁之余保琳、乙○○證述明確，則觀
        之卷附之車禍現場照片所示( 詳九十一年度相字第五三三號相驗卷宗第八頁
        、第十一頁 )，可知余保琳當日所駕駛之車號ＪＺ〡五五○六號自小客貨兩
        用車於車禍當時係停放在「惠民醫院」前之騎樓內，其車頭朝外，自小客貨
        兩用車之兩側車窗玻璃完全破裂，該車左側車門上遭被害人身體碰撞之凹陷
        處位置適在路邊紅色禁止臨時停車標線之延長線上，而紅色禁止臨時停車標
        線又在道路白色邊線之外緣，則被害人當日如侵入被告所行駛之車道，致遭
        被告撞擊，衡之常情，被害人彈撞至被告所駕駛上開車號二Ｌ〡六八○二號
        自小客車之右前擋風玻璃後應係往前掉落在車道範圍附近，而無偏離路面邊
        線甚遠致彈撞到余保琳上開停放在路邊紅色禁止臨時停車標線之延長線處之
        自小客貨兩用車之左側車門之理，是被告上開所辯，即非無疑。遑論被告於
        本院九十二年一月二日調查時所提出標繪有當日駕車撞及被害人地點之照片
        ，既係自行將撞擊點標示在新竹市○○路一一二號前道路白色邊線延長線之
        外側，且證人乙○○亦到庭結證：其當日在民族路九九號住處外面坐著看報
        紙時，聽到「碰」的一聲後，即趕緊報警，而當日其看到碰撞的地方是在路
        邊紅線的外側等語綦詳( 詳本院九十二年一月十六日訊問筆錄 )，已就該處
        係在道路白色邊線延長線之外側乙節，予以證述明確，足見本件車禍發生之
        地點應係在新竹市○○路一一二號前之車道外側，且係被告駛出路面邊線撞
        擊被害人，應堪認定。至被告雖辯稱：當日係被害人轉身侵入其所行駛之車
        道，其始會撞擊到被害人云云，惟被害人當日既係身處被告所駕駛車輛之前
        方，衡情被害人轉身後既會見到被告駕駛自小客車前來，衡之常情，被害人
        顯無於被告車輛通過時，貿然闖入被告所行駛之車道內，致己身陷重大危險
        之理，是被告所辯，核與常情不符，要難採信。
    (二)按汽車在雙向二車道行駛時，應在遵行車道內行駛，除準備停車或臨時停車
        外，不得駛出路面邊線；又汽車行駛時，駕駛人應注意車前狀況，並隨時採
        取必要之安全措施，道路交通安全規則第九十七條第一款、第四款、第九十
        四條第三項分別定有明文。被告既為領有駕駛執照之合格駕駛人，對於上開
        規定，理應知之甚詳，且肇事當時天候晴，復係清晨，路面乾燥、無缺陷，
        又無障礙物，視距良好，有道路交通事故調查報告表附卷可按，是依照當時
        之情形，並無不能注意之情事，詎被告未注意於此，竟駛出路面邊線撞擊在
        其前方站立在車道外側等候搭乘「飛狗」巴士前往臺北上班之被害人，其有
        過失甚明。又被害人確因本件車禍受有如事實欄所述之傷害，經送往惠民醫
        院並轉送行政院衛生署新竹醫院急救，仍因頭部及胸腹部鈍力損傷不治死亡
        等情，業經臺灣新竹地方法院檢察署檢察官督同檢驗員相驗屬實，製有勘驗
        筆錄、相驗屍體證明書、驗斷書各一紙附卷可憑，從而，被告之過失行為與
        被害人之死亡結果間，有相當因果關係。綜上，本件事證已臻明確，被告過
        失致人於死犯行，堪予認定。
    (三)末按，汽車駕駛人飲酒後其吐氣所含酒精成份超過每公升０點二五毫克以上
        者，不得駕車，道路交通安全規則第一百十四條第二款分別定有明文。查被
        告既供承其確有於當日酒後駕車情事，而被告於當日肇事後，經員警當場以
        酒精測定器當場測試其呼氣之酒精濃度竟高達每公升零點八八毫克之濃度乙
        節，亦有汽機車駕駛人酒後生理協調平衡檢測紀錄表、被告呼氣酒精濃度為
        每公升零點八八毫克之酒精濃度測試紙、新竹市警察局舉發違反道路交通管
        理事件通知單各一紙附卷可稽。參以被害人於事故當日既係站立在被告車輛
        前方之車道外側等候搭乘「飛狗」巴士前往臺北上班，且為被告不否認當日
        確有見到被害人在其車輛前方出現，惟被告竟未注意車前狀況，而仍將車輛
        駛在路面邊線外側，致無法閃避在其前方之被害人，因而肇事，足認被告於
        酒後確已達不能安全駕駛動力交通工具之狀態甚明，綜上，本件事證明確，
        被告犯行堪予認定，應依法論科。
二、核被告丙○○所為，係犯刑法第一百八十五條之三之公共危險罪及第二百七十六
    條第一項前段之過失致人於死罪。又被告為汽機車駕駛人，酒醉駕車，因而致人
    死亡，依法應負過失致人於死罪刑事責任，爰依道路交通管理處罰條例第八十六
    條第一項之規定加重其刑至二分之一。而被告於本件車禍發生後，在未被有偵查
    犯罪職權之機關或公務員查知其為犯人前，即主動向警方表明其係肇事者，並自
    承其肇事等情，業據證人即當日前往現場處理之員警丁○○到庭結證明確，又於
    犯罪未被發覺前，向該管公務員告知其犯罪，而不逃避接受裁判者，即與刑法第
    六十二條規定自首之條件相符。至於自首後對其犯罪事實有所主張或辯解，係被
    告辯護權之行使，不能據此一端即謂被告無接受裁判之意( 最高法院八十四年度
    臺上字第八二九號判決意旨參照 )，且行為是否構成犯罪之要件，應由法院加以
    認定，非憑行為人主觀認定或承認與否而確定，是被告既當場向前往現場處理之
    警員承認其肇事，而不逃避接受裁判，自合於自首之要件，雖其表示並無過失，
    然不過為其辯護權之行使，無礙於自首之成立( 臺灣高等法院暨所屬法院八十六
    年十一月法律座談會意見同此見解 )，足認被告該行為符合自首之要件，爰依刑
    法第六十二條前段之規定減輕其刑，並應先加重後減輕之。其所犯上開二罪間，
    罪名不同，行為互殊，犯意各別，應予分論併罰。爰審酌被告事後已與被害人家
    屬達成民事調解，有新竹縣竹東鎮調解委員會調解筆錄一份附卷可憑，並獲告訴
    人甲○○當庭原諒，業據告訴人甲○○到庭陳述綦詳，及其於酒後不能安全駕駛
    而駕車，影響他人之人車生命、財產安全甚鉅，及其犯罪手段、情節、所生之危
    害匪輕及犯罪後態度等一切情狀，分別量處如主文所示之刑，並諭知易科罰金之
    折算標準，及定其應執行之刑。末查，被告前未曾受有期徒刑以上刑之宣告等情
    ，此有臺灣新竹地方法院檢察署刑案資料查註紀錄表及臺灣高等法院被告全國前
    案紀錄表各一份附卷可稽，且其已與被害人家屬達成民事調解，已如前述，犯後
    頗具悔悟，其因過失行為，偶罹刑典，諒經此偵審科刑宣告之教訓，當已足資促
    使其有所警惕而無再犯之虞，本院因認前所宣告之刑，以暫不執行為適當，爰併
    予宣告緩刑三年，以啟自新。
據上論斷，應依刑事訴訟法第二百九十九條第一項前段，道路交通管理處罰條例第八
十六條第一項，刑法第一百八十五條之三、第二百七十六條第一項、第六十二條前段
、第四十一條第一項、第二項、第五十一條第五款、第七十四條第一款、罰金罰鍰提
高標條例第一條前段、第二條，判決如主文。
本案經檢察官陳榮林到庭執行職務。
中      華      民      國    九十二    年      二      月     二十七   日
                                  臺灣新竹地方法院交通法庭
                                  法  官  王佳惠
右正本證明與原本無異。
如不服本判決，應於判決送達後十日內向本院提出上訴狀( 應附繕本 )，上訴於臺灣
高等法院。
                                      書記官  江靜玲
中      華      民      國    九十二    年      三      月       三     日
附錄論罪科刑法條：刑法第一百八十五條之三、第二百七十六條第一項。
中華民國刑法第一百八十五條之三
服用毒品、麻醉藥品、酒類或其他相類之物，不能安全駕駛動力交通工具而駕駛者，
處一年以下有期徒刑、拘役或三萬元以下罰金。
中華民國刑法第二百七十六條第一項
因過失致人於死者，處二年以下有期徒刑、拘役或二千元以下罰金。


司法院資訊處製作；財團法人民間司法改革基金會備份。
